---
title: "融合分析流程"
author: "yqb"
date: "`r format(Sys.time(), '%Y-%m-%d %H:%M %Z')`"
output:
  html_document:
    toc: true
    toc_float: true
    toc_depth: 2
    number_sections: true
    code_folding: show
  word_document: default
  pdf_document: default
params:
  # ===== 可配置参数 =====
  links_file: "./model/9606.protein.links.v12.0.txt"
  protein_info_file: "./model/9606.protein.info.v12.0.txt"
  ppi_network_file: "./model/ppi_network.txt"
  ppi_weights_file: "./model/ppi_weight.txt"
  score_threshold: 700
  gep_rds: "./data/sdy311.rds"
  cellmarkers_csv: "./model/cellmarkers86.csv"
  marker_weight: 0.5
  networks_dir: "networks"
  inter_path: "./model/surv_inter.csv"
  jaccard_path: "./model/surv_jaccard.csv"
  out_rds: "./result/sdy311_0.5_923.rds"
  cores: 8
---

```{r setup, include=FALSE}
knitr::opts_chunk$set(
  message = TRUE, warning = TRUE, error = FALSE,
  echo = TRUE, fig.width = 7, fig.height = 5,
  cache = TRUE
)
```

# 介绍
**R Markdown** 工作流，包含以下步骤：
1. 读取并处理 **STRING** 数据库生成 PPI 网络；  
2. 加载基因表达矩阵（GEP）并与 PPI 基因集求交集；  
3. 基于 PPI 计算基因 **权重**（如 PageRank）；  
4. 读取细胞标记基因并 **融合网络**（CrosstalkIn_PPI）；  
5. 保存融合得分结果与运行信息。
> 运行前请确保 `./model` 目录下的脚本存在：
> - `process-string-ppi.r`
> - `calculate-ppi-weights.r`
> - `network_fusion.R`

# 环境依赖

```{r libraries}
suppressPackageStartupMessages({
  library(igraph)
  library(parallel)
  library(knitr)
})
```

可选：如果您使用相对路径，建议在项目根目录 Knit；也可在此处设置工作目录：

```{r, eval=FALSE}
setwd("/path/to/your/project")
```


# 第 1 步：处理 STRING 数据库（提取 PPI 网络）

```{r process-string, cache=TRUE}
# 确保输出目录存在
dir.create(dirname(params$ppi_network_file), showWarnings = FALSE, recursive = TRUE)
dir.create(dirname(params$ppi_weights_file), showWarnings = FALSE, recursive = TRUE)
dir.create(params$networks_dir, showWarnings = FALSE, recursive = TRUE)

# 载入处理 STRING 的脚本
source("./model/process-string-ppi.r")

# 生成/读取 PPI 网络
ppi_network <- process_string_ppi_dt(
  links_file       = params$links_file,
  protein_info_file= params$protein_info_file,
  output_file      = params$ppi_network_file,
  score_threshold  = params$score_threshold
)

# 基本信息
nodes <- unique(c(ppi_network$gene1, ppi_network$gene2))
cat("PPI 网络基本信息:\n")
cat(sprintf("- 节点数量: %d\n", length(nodes)))
cat(sprintf("- 边数量: %d\n", nrow(ppi_network)))
cat(sprintf("- 平均权重: %.4f\n", mean(ppi_network$weight, na.rm = TRUE)))
```

# 第 2 步：加载基因表达矩阵并求交集

```{r load-gep, cache=TRUE}
GEP_obj <- readRDS(params$gep_rds)
# 兼容两种常见结构：list(expr=...) 或 直接为矩阵
GEP <- if (!is.null(GEP_obj$expr)) GEP_obj$expr else GEP_obj

genes_in_expr <- rownames(GEP)
genes_in_ppi  <- unique(c(ppi_network$gene1, ppi_network$gene2))
common_genes  <- intersect(genes_in_expr, genes_in_ppi)

cat("基因交集信息:\n")
cat(sprintf("- 表达数据中的基因数: %d\n", length(genes_in_expr)))
cat(sprintf("- PPI 网络中的基因数: %d\n", length(genes_in_ppi)))
cat(sprintf("- 共有基因数: %d\n", length(common_genes)))
cat(sprintf("- 交集比例: %.2f%%\n", 100 * length(common_genes) / length(genes_in_expr)))

# 可选：将表达矩阵裁剪到公共基因（若后续需要）
# GEP <- GEP[common_genes, , drop = FALSE]
```

# 第 3 步：计算 PPI 基因权重

```{r ppi-weights, cache=TRUE}
source("./model/calculate-ppi-weights.r")

gene_weights <- calculate_ppi_weights(
  PPI_network  = ppi_network,
  gene_list    = genes_in_expr,     # 或使用 common_genes
  output_file  = params$ppi_weights_file,
  damping_factor = 0.85             # PageRank 默认重启概率
)

# 浏览前几行
if (is.data.frame(gene_weights) || is.matrix(gene_weights)) {
  head(gene_weights) %>% kable()
} else {
  str(gene_weights)
}
```

# 第 4 步：读取细胞标记并融合网络

```{r fusion, cache=TRUE}
# 多核设置
cores_to_use <- min(params$cores, max(1, parallel::detectCores() - 1))
cat(sprintf("使用 %d 个 CPU 核心进行分析\n", cores_to_use))

# 读取 cellmarkers 列表（行名为细胞类型，第一列为以逗号分隔的基因）
cellmarkers_df <- read.csv(params$cellmarkers_csv, row.names = 1, header = FALSE, stringsAsFactors = FALSE)

cell_markers <- list()
for (cell_type in rownames(cellmarkers_df)) {
  markers_str <- cellmarkers_df[cell_type, 1]
  markers <- strsplit(markers_str, ",")[[1]]
  markers <- trimws(markers)  # 去掉空格
  cell_markers[[cell_type]] <- markers
}

# 加载融合函数
source("./model/network_fusion.R")

cat("开始计算网络融合得分...\n")
fused_scores <- fuse_networks(
  GEP             = GEP,
  cell_markers    = cell_markers,
  sample_names    = colnames(GEP),
  marker_weight   = params$marker_weight,
  networks_dir    = params$networks_dir,
  ppi_weights_file= params$ppi_weights_file,
  inter_path      = params$inter_path,
  jacaard_path    = params$jaccard_path,
  cl.cores        = cores_to_use
)

# 预览结果结构
if (is.matrix(fused_scores) || is.data.frame(fused_scores)) {
  cat("fused_scores 预览：\n")
  head(fused_scores) %>% kable()
} else {
  str(fused_scores)
}
```

# 第 5 步：保存结果

```{r save, cache=FALSE}
saveRDS(fused_scores, params$out_rds)
cat(sprintf("已保存融合得分到：%s\n", params$out_rds))
```

# 复现实验信息

```{r session-info}
sessionInfo()
```
